【裁判字號】    97,簡上,94
【裁判日期】    970916
【裁判案由】    損害賠償
【裁判全文】
臺灣彰化地方法院民事判決  97年度簡上字第94號
上    訴  人  興泰實業股份有限公司
兼法定代理人  甲○○
共        同
訴訟代理  人  丁○○
              丙○○
被上訴    人  乙○○
上列當事人間請求損害賠償事件，上訴人對於中華民國97年5月
20日本院員林簡易庭第一審判決（97年度員簡字第81號）提起上
訴，本院於97年9月2日言詞辯論終結，茲判決如下：
    主      文
上訴駁回。
第二審訴訟費用新臺幣貳仟參佰貳拾伍元由上訴人連帶負擔。
    事實及理由
一、按不變更訴訟標的，而補充或更正事實上或法律上之陳述，
    非為訴之變更或追加，民事訴訟法第256條定有明文。經查
    ：被上訴人在原審以上訴人甲○○執行上訴人興泰股份有限
    公司（下稱興泰公司）之外勤人員購車辦法與被上訴人訴訟
    不法侵害被上訴人權益，依據民法第184條第1項、第188 條
    第1項及第195條第1項之規定，請求上訴人應連帶給付被上
    訴人新臺幣（下同）20萬元，及自民國96年12月7日起至清
    償日止，按年息百分之5計算之法定遲延利息。嗣經上訴後
    ，改依民法第28條、第184條第1項之規定，仍請求上訴人連
    帶負損害賠償責任，而訴請駁回上訴人之訴，然被上訴人自
    始即主張上訴人等應負侵權行為之連帶賠償責任，核與前開
    規定洵無不合，應予准許。
二、被上訴人主張：
    被上訴人原係上訴人興泰公司員工，為業務人員，而上訴人
    甲○○則係上訴人興泰公司之負責人，被上訴人任職期間，
    曾依興泰公司之外勤人員購車辦法，申請公司補助新台幣（
    下同）422000元，加上自費196000元後，購買汽車1部，並
    依該辦法將車登記在公司名下，後被上訴人於94年10月26
    日離職，被上訴人即依上開辦法，繳還折舊後之尾款給公司
    ，並請公司將車移轉登記給被上訴人，然上訴人甲○○卻對
    被上訴人請求離職心生不滿並多所刁難，竟誣指被上訴人侵
    占上訴人興泰公司之公務車，而向鈞院刑事庭對被上訴人提
    起侵占之自訴，經鈞院刑事庭判決被上訴人無罪確定，上訴
    人甲○○誣告被上訴人之犯行，反經鈞院刑事庭判決認定上
    訴人甲○○之誣告犯行明確，其誣告行為已致被上訴人為應
    訴而奔波，浪費時間及金錢，故請求車馬費即往來法院油資
    及向公司請假遭扣薪水共5萬元，又被上訴人自退伍以來，
    在上訴人興泰公司服務十餘年，兢兢業業，在上訴人自訴及
    告訴期間，屢接獲法院傳票，致不知情之鄉親誤解被上訴人
    是否虧空公款，以致被上訴人精神遭受莫大壓力及痛苦，爰
    依侵權行為損害賠償之法律關係，請求上訴人連帶賠償25萬
    元（含精神慰撫金20萬元）及自起訴狀繕本送達上訴人之翌
    日即96年12月7日起至清償日止，按年利率百分之5計算之利
    息等語。
三、上訴人則以：本件係因誣告案而生，惟誣告罪所保護之法益
    係國家法益而非個人法益，故被上訴人並無請求權，又上訴
    人甲○○係上訴人興泰公司之董事，非受僱人，兩者間係屬
    委任關係而非僱傭關係，自無民法第188條適用，再者，原
    審並未就侵權行為之始末詢問上訴人，即逕以鈞院94年度自
    字第17號及96年度訴字第1094號刑事判決所認定之事實為判
    決之基礎，對上訴人顯有不公，且被上訴人名下別無恆產，
    僅有月薪，其新任職之公司又非重要主管職位，原審判決上
    訴人應賠償被上訴人15萬元亦屬過高等語。
四、原審法院判決上訴人應連帶給付被上訴人慰撫金15萬元及自
    96年12月7日起至清償日止，按週年利率百分之5計算之利息
    ，並就被上訴人勝訴部分為假執行及免為假執行之宣告，另
    駁回被上訴人其餘之請求。上訴人提起上訴聲明求為：原判
    決不利於上訴人之部分廢棄；第一、二審訴訟費用由被上訴
    人負擔之判決。被上訴人則聲明駁回上訴人之上訴。
五、查被上訴人主張上訴人上開誣告之事實，業經本院刑事庭先
    以94年度自字第17號認定被上訴人並無侵占上訴人興泰公司
    財物之事實而判決被上訴人無罪確定，嗣以96年度訴字第10
    94號判決認定上訴人確有誣告被上訴人之犯行在案，上訴人
    甲○○上訴後，亦經台灣高等法院台中分院判決駁回甲○○
    之上訴，有本院前揭判決書在卷可參，此為兩造所不爭執，
    本院審酌上開刑事判決，事實審法院均已於理由欄內詳敘認
    定上訴人甲○○犯罪事實之依據及憑以認定之理由，並就上
    訴人甲○○之主張於上開刑事判決內，依據卷內相關資料予
    以指駁及說明，其認事用法並無違誤，本院於審理本件損害
    賠償事件時，自得予以引用而據為不利於上訴人之認定。是
    以，上訴人甲○○誣告被上訴人侵占之事實既經認定屬實，
    則審究其誣告情節，已造成國家司法權誤對被上訴人進行訴
    追程序，而於此公開進行之刑事訴訟過程中，將使社會一般
    人對被上訴人之人格產生懷疑之不良評價，此對被上訴人之
    名譽權而言，當然係屬不法之侵害。雖上訴人就此辯說刑法
    誣告罪所保護之法益為國家法益，非個人法益，故認被上訴
    人不得提起本件之訴云云，然查誣告犯行固係侵害國家法益
    之犯罪行為，但其亦同時具有侵害個人法益之故意，此最高
    法院著有54年台上字第1139號判例意旨可參，上訴人此之所
    辯，顯然誤解該法立法之精神，要無可採。是被上訴人主張
    上訴人之上開誣告行為有損其名譽權，自堪予認定
六、按因故意或過失，不法侵害他人之權利者，負損害賠償責任
    ；不法侵害他人之身體、健康、名譽、自由、信用、隱私、
    貞操，或不法侵害其他人格法益而情節重大者，被害人雖非
    財產上之損害，亦得請求賠償相當之金額；且法人對於其董
    事或其他有代表權之人因執行職務所加於他人之損害，與該
    行為人連帶負賠償之責任，此民法第184條第1項、第195 條
    第1項及第28條分別定有明文。查上訴人甲○○乃上訴人興
    泰公司之負責人，且本件係因甲○○為處理被上訴人離職事
    件而起，故甲○○之上開行為應係執行興泰公司之業務上行
    為，此為雙方所不爭，則依前揭規定，被上訴人主張上訴人
    興泰公司應與上訴人甲○○負連帶賠償責任，亦屬有據。
七、又查被上訴人因本件上訴人甲○○誣告其有違犯侵占上訴人
    興泰公司財物之嫌，致其名譽權受有損害，並使其疲於應訊
    ，身心甚感痛苦，不堪其擾，且遭鄰里間誤解，社會地位亦
    受貶損，故被上訴人主張受有非財產上損害，於法尚無不合
    。復按精神慰撫金數額之認定，除依當事人所受身體上及精
    神上痛苦程度及所造成之影響予以衡量外，尚須斟酌雙方之
    身分、資力與加害之程度及各種情形以資核定。本件被上訴
    人係五專畢業，每月收入約45000元，而上訴人甲○○係大
    學畢業，興泰公司則至少已成立十數年，當具相當規模，此
    經兩造於原審陳述詳細，並經本院依職權調取上訴人甲○○
    及被上訴人之財產歸戶資料附卷可參，本院據此審酌兩造之
    身分、地位、經濟狀況，及被上訴人痛苦程度等情形，認被
    上訴人所請求非財產上之損害即精神慰撫金，應以15萬元為
    相當，上訴人就此辯說核定之金額過高，並無可採。
    準此，原審為被上訴人部分勝訴之判決，於認定上訴人應負
    連帶賠償責任所爰引之法條為民法第188條，雖有誤會，但
    其認定上訴人應連帶賠償被上訴人精神慰撫金15萬元，及自
    起訴狀繕本送達上訴人之翌日即自96年12月7日起至清償日
    止，按年息百分之5計算之遲延利息，並分別依職權及聲請
    宣告假執行和免為假執行之結論，於被上訴人於上訴中請求
    更正爰引法條為民法第28條後，則與本院認定之結果相符，
    是上訴意旨指摘原判決不當，求予廢棄改判，為無理由，應
    予駁回。
八、本件事證已臻明確，兩造其餘主張及舉證，核與判決結果無
    影響，毋庸逐一論述，併此敘明。
九、據上論結，本件上訴為無理由，依民事訴訟法第436條之1第
    3項、第449條第1項及第85條第2項，判決如主文。
中    華    民    國    97    年    9    月    16     日
                民事第一庭      審判長法  官  羅培昌
                                      法  官  邱月嬌
                                      法  官  葛永輝
以上正本係照原本作成。
本判決不得上訴。
中    華    民    國    97    年    9    月    17    日
                                      書記官  楊美芳


司法院資訊處製作；財團法人民間司法改革基金會備份。
